【裁判字號】    92,台上,230
【裁判日期】    920115
【裁判案由】    強盜
【裁判全文】
最高法院刑事判決                                九十二年度台上字第二三０號
    上  訴  人  甲○○
右上訴人因強盜案件，不服台灣高等法院台南分院中華民國九十一年十月二十四日第
二審判決（九十一年度上訴字第一０八０號，起訴案號：台灣台南地方法院檢察署九
十一年度偵字第二三七四號），提起上訴，本院判決如左：
    主  文
上訴駁回。
    理  由
按刑事訴訟法第三百七十七條規定，上訴於第三審法院，非以判決違背法令為理由，
不得為之。是提起第三審上訴，應以原判決違背法令為理由，係屬法定要件。如果上
訴理由狀並未依據卷內訴訟資料，具體指摘原判決不適用何種法則或如何適用不當，
或所指摘原判決違法情事，顯與法律規定得為第三審上訴理由之違法情形，不相適合
時，均應認其上訴為違背法律上之程式，予以駁回。本件原判決撤銷第一審之科刑判
決，改判論上訴人甲○○以意圖為自己不法之所有，以強暴、脅迫至使不能抗拒，而
取他人之物罪，判處有期徒刑柒年。係依憑上訴人除否認強取被害人之新台幣（下同
）三百元外，餘均供承其犯行之供述，被害人林玉蘭之指訴，證人陳皇銓於警訊時所
稱：上訴人擦撞伊所駕自小客車後，試圖逃逸，經伊追逐攔下，見一女子從自小客車
下車，並稱被搶劫及遭上訴人毆打，當時該女子臉部有傷，領口有血跡之證詞，證人
即台南縣警察局永康分局大灣派出所警員章清松於第一審陳述：伊接到通報，趕至現
場，上訴人與陳皇銓均已在現場，被害人林玉蘭自車後爬出，向伊求救，稱她被搶劫
等語，卷附載明被害人林玉蘭受有頸部及左肩膀挫傷，臉部抓傷之奇美醫院於民國九
十一年二月二十六日出具之診斷證明書、記載被害人林玉蘭於九十一年二月二十六日
二十一時三十五分至奇美醫院急診，惟是否為棍棒所傷，無法判斷，僅知為鈍傷等情
之九十一年六月二十一日奇美醫院函及函附之病情暨病歷摘要、被害人於九十一年二
月二十六日領回三百元及車號二Ｑ｜六二七五號自小客車一部之贓物認領保管單等證
據資料，而為論斷，已詳其憑以認定之心證理由。而以上訴人否認強盜犯行及所為
辯解，為飾卸之詞，並無足取，在理由內依憑調查所得證據，詳加指駁；並說明：檢
察官雖認上訴人係持木製球棒強盜，惟該木製球棒為被害人領回車輛後一週，始自車
內駕駛座前座發現，又警方於逮捕上訴人後，僅搜尋車輛後座找回被害人皮包，並未
在車上其他地方尋找兇器，參以被害人已陳明未見到上訴人持兇器等語，尚難推定該
木製球棒為上訴人所有並持以強盜之理由。從形式上觀察，原判決並無違背法令之情
形存在。上訴意旨置原判決所為明白論斷於不顧，專憑其個人之意見，就原判決理由
已經詳細說明之事項，及原審採證認事之職權行使，漫事爭執，或泛言原判決有違背
經驗法則及適用法則之違誤，難認已符合首揭法定之第三審上訴要件。又查：（一）
證據之取捨及事實之認定，均為事實審法院之職權，倘其採證認事並不違背證據法則
，自不得任意指為違法。又刑法上之恐嚇取財罪，與強盜罪之區別，係以對於被害人
施用強暴、脅迫等非法方法，所加之威嚇程度為標準，倘其程度足以抑壓被害人之意
思自由，至使不能抗拒之程度，而取他人之物或使其交付者，即屬強盜罪；否則，被
害人交付財物與否，尚有相當之意思自由，在社會一般通念上，猶未達不能抗拒之程
度，不過因此懷有恐懼之心，則僅成立恐嚇取財罪。原判決已依憑調查所得之證據，
對於上訴人先則重擊被害人林玉蘭，繼再以手緊掐林玉蘭頸部及毆打臉頰，並揚言欲
加殺害，顯已達於至使被害人不能抗拒之情形，應構成強盜罪，已於理由內詳加指駁
及說明，並無違背經驗法則及適用法則不當之情形。上訴意旨並未依據卷內資料，具
體指摘原判決有何違背法令之情形，徒執陳詞，主張被害人林玉蘭尚未達於不能抗拒
之程度等語，無非就原審採證認事之職權行使，任憑己見再為事實上之爭執，自非正
當之第三審上訴理由。（二）量刑輕重係屬事實審法院得依職權自由裁量之事項，原
判決已說明斟酌刑法第五十七條各款所列情形，量處上訴人有期徒刑柒年之理由，既
未逾法定刑之範圍，又無濫用量刑權限之情形，即不得遽指為違法。上訴意旨主張原
判決認為公訴人以加重強盜罪起訴有誤，改判普通強盜罪，卻量處加重強盜罪之最低
刑度有期徒刑七年，且以本件犯罪地點為公共場所為量刑審酌之理由之一，有違經驗
法則及違法云云，並非依據卷內資料而為之具體指摘，仍非適法之第三審上訴理由。
其上訴違背法律上之程式，予以駁回。
據上論結，應依刑事訴訟法第三百九十五條前段，判決如主文。
中      華      民      國    九十二    年      一      月     十五     日
                              最高法院刑事第十庭
                                  審判長法官  林  增  福
                                        法官  邵  燕  玲
                                        法官  吳  昆  仁
                                        法官  陳  世  雄
                                        法官  惠  光  霞
      右正本證明與原本無異
                                              書  記  官
中      華      民      國    九十二    年      一      月    二十二    日


司法院資訊處製作；財團法人民間司法改革基金會備份。
